高雄高等行政法院裁定
　　　　　　　　　　　　　　 九十四年度訴字第七四七號
原　　　告　甲○○
被　　　告　高雄市左營區公所
代　表　人　乙○○區長
訴訟代理人　丁○○
　　　　　　丙○○
上列當事人間因有關人事行政事務事件，原告提起行政訴訟，本
院裁定如下：
    主　文
原告之訴駁回。
訴訟費用由原告負擔。
    理　由
一、按「原告之訴，有左列各款情形之一者，行政法院應以裁定
    駁回之。但其情形可以補正者，審判長應定期間先命補正：
    ．．．十、起訴不合程式或不備其他要件者。」為行政訴訟
    法第一百零七條第一項第十款所明定。次按「公務人員權益
    之救濟，依本法所定復審、申訴、再申訴之程序行之。」為
    公務人員保障法第四條第一項所明定，可知公務人員權益保
    障案件之救濟途徑分為：復審；申訴、再申訴二種不同程序
    。前者係指公務人員對於服務機關或人事主管機關所為之行
    政處分，認為違法或不當，致損害其權利或利益者，所提起
    之復審（同法第二十五條、第二十六條）；後者指公務人員
    對於服務機關所為之管理措施或有關工作條件之處置認為不
    當，致影響其權益者所提起之申訴、再申訴（同法第七十七
    條第一項）。而依司法院歷次相關解釋（司法院釋字第一八
    七號、二○一號、二四三號、二六六號、二九八號、三一二
    號、三二三號、三三八號解釋），須足以改變公務員身分關
    係，或於公務員權利有重大影響之處分，或基於公務員身分
    所產生之公法上財產上請求權，始可依公務人員保障法所定
    復審程序請求救濟，並提起行政爭訟。若機關長官所為之工
    作指派、未改變公務員身分之記大過、記過處分、考績評定
    、機關內部所發之職務命令或所提供之福利措施，為公務員
    保障法第七十七條第一項所指之工作條件或管理措施，僅得
    依公務人員保障法所定申訴、再申訴程序尋求救濟，不得提
    起行政訴訟，合先敘明。
二、本件原告起訴意旨略謂：原告於民國（下同）九十四年八月
    二十八日向被告申請註銷及撤回被告九十一年七月二日高市
    左區民字第０九一０００七九０二號函及函稿之記載及指控
    ，被告於九十四年九月九日以高市左區民字第０九四００一
    ０七０一號函覆略謂係屬於內部管理措施，僅得依公務人員
    保障法第二十三條之規定，提出申訴等語，予以拒絕。惟查
    ，被告九十一年七月二日高市左區民字第０九一０００七九
    ０二號函記載：有關「原告工作消極、為民服務態度欠佳」
    等語，係有損原告名譽之指控，並非真實。上述函文及函稿
    係屬公文書，依行政訴訟法第一百七十六條準用民事訴訟法
    第三百五十五條之規定，上述函文及函稿已被推定為真正，
    該公文書為公務員所製作，而公務員依法有誠實製作公文書
    之義務，而原告能舉證證明該函稿之記載及指控為不實，則
    被告即有註銷及撤回之義務，原告請求之事項即有成立、實
    現之存在，自符合提起一般給付之訴之要件。另因原告無法
    以申訴方式達到註銷及撤回之效果，是原告提起本件行政訴
    訟，係有請求權及訴之利益之存在。又依被告九十一年六月
    二十四日高巿左區民字第０九一００七五００號函之附件，
    已明確表示，原告承辦之工作─調解、公寓大廈、地政、祭
    祀公業、公示送達等分交三人承辦，由此即可證明原告原承
    辦之工作，已由他人所能承擔，則原告如非較他人積極，又
    豈能如期完成工作。被告所述係因調解委員會主席及委員反
    映，惟調解委員會主席及委員每星期只來區公所半天主持或
    進行調解，且調解案件之申請皆由原告辦理，排定日期、通
    知主席及委員進行調解，是主席、委員豈有知工作不積極、
    消極。況且原告於八十九年一月七日簽呈、八十九年十二月
    十四日簽辦箋、九十年十二月十二日簽辦箋、九十一年二月
    七日簽辦箋上民政課長、區長，皆僅表示原告業務量確實過
    重及併九十一年六月配合民政局里幹事全盤調整案檢討，對
    於調解委員會主席、委員反映工作不積極、工作消極，民意
    代表、地方仕紳反映為民服務態度欠佳等情事皆未見著墨，
    是被告九十一年七月二日高巿左區民字第０九一０００七九
    ０二號函記載有關有損原告名譽之指控，其真實性即有疑問
    ？而原告曾向被告請求塗銷及撤回被告九十一年七月二日高
    市左區民字第０九一０００七九０二號函，惟遭被告以九十
    四年九月九日高市左區民字第０九四００一０七０一號函，
    拒絕原告之請求。為此，原告提起本件行政訴訟，並聲明求
    為判決：被告應以函文方式陳送高雄市政府及函知原告表明
    塗銷及撤回被告九十一年七月二日高市左區民字第０九一０
    ００七九０二號函及函稿中有關原告工作消極、工作不積極
    、為民服務態度欠佳之紀錄及有損名譽之指控云云。
三、經查，觀諸被告九十一年七月二日高市左區民字第０九一０
    ００七九０二號函主旨載明：「本區調解委員會秘書甲○○
    辦理調解等業務，因工作消極、為民服務態度欠佳擬調整其
    職務，改派課員王明德擔任，謹報請　鑒核。」等語，此乃
    被告基於行政業務需要於九十一年六月二十四日以高市左區
    民字第０九一０００七五００號函調整原告職務後，被告按
    「高雄市各區公所遴派調解會兼任秘書暫行處理原則」規定
    ，函報高雄市政府核備之公函，僅屬機關間行文，係行政機
    關間內部所為職務上之表示，並經被告陳明在卷，又縱被告
    曾以該函調整原告職務，亦屬被告內部所為之管理措施，且
    其調任與否均仍敘相同俸級，並無降級或減俸情事，並未改
    變原告公務員之身分關係，對其權利亦無重大影響，及非屬
    基於公務人員身分所產生公法上財產請求權遭受侵害，揆諸
    首揭公務人員保障法第七十七條第一項之規定及司法院解釋
    意旨，原告對該函有所不服，自屬應循申訴、再申訴途徑尋
    求救濟，尚不得提起行政訴訟，而本件原告逕行提起本件行
    政訴訟，於法即有未合，應予駁回。
四、依行政訴訟法第一百零七條第一項第十款、第一百零四條、
    民事訴訟法第九十五條、第七十八條，裁定如主文。
中　　華　　民　　國　九十四　年　 十二　 月　二十八　日
                  第一庭審判長法  官　呂　佳　徵
                              法  官　蘇　秋　津
                              法  官　許　麗　華
以上正本係照原本作成。
如不服本裁定，應於裁定送達後十日內以書狀敘明理由，經本院
向最高行政法院提出抗告（須按對造人數附具繕本）；並應預繳
送達用掛號郵票六份（每份三十四元）。
中　　華　　民　　國　九十四　年　 十二　 月　二十八　日
　　　　　　　　　　　　　　　書記官　藍亮仁
